【裁判字號】    89,上訴,1256
【裁判日期】    891025
【裁判案由】    妨害自由等
【裁判全文】
臺灣高等法院臺中分院刑事判決                  八十九年度上訴字第一二五六號
    上  訴  人
    即  被  告  甲○○
右上訴人因妨害自由等案件，不服臺灣彰化地方法院八十九年度易字第五○號中華民
國八十九年三月十日第一審判決（起訴案號：臺灣彰化地方法院檢察署八十八年度偵
字第八八七一號，併辦案號：臺灣彰化地方法院檢察署八十八年度偵字第八七三七號
、八十八年度偵緝字第三八六號），提起上訴，本院判決如左：
      主  文
上訴駁回。
      事  實
一、甲○○曾於民國（下同）七十八年間，因犯偽造文書罪，經台灣台南地方法院判
    處有期徒刑六月確定，於七十九年四月二十日易科罰金執行完畢；另於八十二年
    間，又因犯非法吸用化學合成麻醉藥品罪及因違反槍砲彈藥刀械管制條例罪，經
    台灣彰化地方法院分別判處有期徒刑七月及六月（定應執行刑十月）確定，另亦
    於八十二年間，另犯加重竊盜罪，經台灣彰化地方法院判處有期徒刑八月，並與
    前案合併定應執行刑為一年四月確定，於八十五年一月一日執行完畢；復在八十
    五年間，再犯非法吸用化學合成麻醉藥品罪及竊盜罪，再經台灣彰化地方法院分
    別判處有期徒刑八月及一年確定，二案接續執行，後於八十六年十月二十九日交
    付保護管束，並於八十七年三月二十七日交付保護管束期滿以執行完畢論，詎仍
    不知悔改。其係丙○○之前夫，二人間具有家庭暴力防治法第三條第一項所定之
    家庭成員關係，因不滿其前妻丙○○於八十三年間訴請法院判決其等離婚勝訴確
    定，亟思與丙○○復合，惟其雖對丙○○百般糾纏，丙○○仍不予理會，詎甲○
    ○竟因此惱羞成怒，而分別於下列之時、地，對丙○○為下列之犯罪行為，即：
    （一）於八十八年七月十七日中午十二時廿分許，到彰化縣花壇鄉金墩村後厝巷
    三十七號「雙原實業有限公司」即丙○○之工作處所，看到丙○○已用完午餐欲
    返回工作室，甲○○竟基於妨害丙○○行動自由之犯意，並違背丙○○之意思，
    以手強拉丙○○之手，欲剝奪丙○○之行動自由，將丙○○拖離公司返家，但旋
    被丙○○掙脫，致未得逞，因而未遂。（二）林清森於上開時、地，欲強拉丙○
    ○返家，但被丙○○掙脫之後，竟心生憤怒，另起普通傷害之犯意，當場持其攜
    來之鐵棍（未扣案）毆打丙○○之頭部及雙手，使丙○○因而受有右顳部浮腫四
    公分乘四公分乘一公分、右肩紅斑二處各六公分乘四公分、四公分乘四公分、兩
    上臂瘀傷六公分乘四公分、五公分乘五公分等普通傷害，並於犯罪後逕自離去。
    （三）甲○○復另基於概括之犯意，自八十八年四月五日起，至同年九月十三日
    止，連續多次在彰化縣花壇鄉車路巷三之四四號即丙○○之住所外面，分別以：
    「欲置丙○○於死」之言語，及以在丙○○之上開住所外面潑灑汽油，作勢欲燒
    死丙○○之動作，及以書寫「丙○○如未與其共宿一晚或與其破鏡重圓，將於三
    天內與謝女家人同歸於盡」之書面投入丙○○信箱供其取閱之方式，多次以加害
    生命之事，對丙○○施加恫嚇，使丙○○心生畏懼，致生危害於安全。（四）甲
    ○○見丙○○仍未加理會，竟另基於概括之犯意，意圖散布於眾，而自八十八年
    九月間起，至同年十月十二日止，多次書寫內容略稱：「丙○○在無感情之基礎
    下不時與男人勾搭、幽會，究係花痴、淫婦或是有收錢在做妓女，丙○○要把兒
    子歸還，不願小孩與此等下賤、淫蕩、人盡可夫之爛婊子生活一起」等等足以毀
    損丙○○名譽之文字，在丙○○之前開住所附近，及在丙○○所任職之「雙原實
    業有限公司」附近，連續多次將書寫上開內容之紙張黏貼在電線桿及牆壁上，或
    將之製成看板懸掛在住屋外壁，揭示供眾人閱覽，足以毀損丙○○之名譽。嗣因
    被害人丙○○於八十八年四月五日上午十時許，向彰化縣警察局彰化分局報案，
    因而在丙○○之住所外面扣得甲○○所有用來盛裝汽油潑灑以為恐嚇犯行之塑膠
    桶一個，及經被害人丙○○提出甲○○所有用供黏貼紙張毀損丙○○名譽之木製
    看板一塊為證。
二、案經被害人丙○○訴請彰化縣警察局彰化分局報請臺灣彰化地方法院檢察署檢察
    官偵查起訴，及移請臺灣彰化地方法院併案審理。
      理  由
一、本案上訴人即被告甲○○（以下簡稱為被告）於本院訊問及審理時均未到庭。其
    於原審法院審理時，除否認有在彰化縣花壇鄉車路巷三之四四號即告訴人丙○○
    之住所外面潑灑汽油以資恫嚇丙○○之外，對於其餘之犯罪事實，均已供承不諱
    。第查：被告確有前開潑灑汽油恫嚇丙○○之犯行，除據告訴人丙○○於偵、審
    中均堅指不移外，並據證人林慶隆於警訊中，及經證人謝樹山於本院訊問時，均
    證述明確，復有被告所有用來盛裝汽油潑灑以為恐嚇犯行之塑膠桶一個扣案可稽
    ，事證明確，被告此部分之犯行堪予認定。至被告其餘之傷害、妨害自由、恐嚇
    危害安全及毀損名譽犯行，除據告訴人指訴甚詳，經被告於原審審理時自承無誤
    外，並有驗傷診斷書、被告寄交給告訴人之恐嚇字條與信函、及拍攝被告張貼紙
    張毀損名譽內容之照片附卷可稽，及有被告所有用供黏貼紙張毀損丙○○名譽之
    木製看板一塊扣案足佐。被告對告訴人丙○○為傷害及妨害自由部分，並經目擊
    證人黃裕勝證實。查被告以言語、文字或潑灑汽油之動作明示或暗示將置人以死
    ，於客觀上已足使人心生畏懼，致生危害於安全；另其意圖散布於眾人，以文字
    不實指摘告訴人丙○○生活荒淫，與其他男人有不正常交往，於客觀上亦足生毀
    損告訴人丙○○之名譽。是本案被告之犯罪事證已臻明確，其犯行洵堪認定。
二、核被告所為，係分別觸犯刑法第三百零二條第三項、第一項之非法剝奪他人行動
    自由未遂罪、第二百七十七條第一項之傷害罪、第三百零五條之恐嚇危害安全罪
    、及同法第三百十條第二項、第一項之加重誹謗罪。被告先後多次之加重誹謗犯
    行，及先後多次恐嚇犯行，其犯罪時間各自緊接，各自之犯罪構成要件亦屬相同
    ，顯均係基於概括之犯意反覆而為，均應依照連續犯之規定，論以一罪，並各加
    重其刑。被告所犯上開四罪，其犯意各別，犯罪構成要件互殊，應予分論併罰。
    又公訴人於起訴書之「證據並所犯法條」欄，雖漏未論及被告剝奪告訴人行動自
    由罪部分，惟其於犯罪事實欄已敘及被告此部分之犯罪行為，應認被告此部分之
    犯行亦已經起訴，本院自得予以審判。至移送併辦部分，即被告於八十八年四月
    五日早上在丙○○住所外面，以：要殺死丙○○之言語，及以潑灑汽油之動作對
    告訴人丙○○恐嚇部分，雖未據公訴人起訴，但既與已起訴之事實有連續犯之關
    係，屬裁判上一罪，本院自亦得併予審理。次查被告曾於七十八年間，因犯偽造
    文書罪，經台灣台南地方法院判處有期徒刑六月確定，於七十九年四月二十日易
    科罰金執行完畢；另於八十二年間，又因犯非法吸用化學合成麻醉藥品罪及因違
    反槍砲彈藥刀械管制條例罪，經台灣彰化地方法院分別判處有期徒刑七月及六月
    （定應執行刑十月）確定，另亦於八十二年間，另犯加重竊盜罪，經台灣彰化地
    方法院判處有期徒刑八月，並與前案合併定應執行刑為一年四月確定，於八十五
    年一月一日執行完畢；復在八十五年間，再犯非法吸用化學合成麻醉藥品罪及竊
    盜罪，再經台灣彰化地方法院分別判處有期徒刑八月及一年確定，二案接續執行
    ，於八十六年十月二十九日交付保護管束，於八十七年三月二十七日交付保護管
    束期滿以執行完畢論，以上事實有台灣彰化地方法院檢察署刑案資料查註紀錄表
    、及本院被告全國前案紀錄表在卷可稽。被告於受有期徒刑之執行完畢後，五年
    以內再犯有期徒刑以上之本罪，為累犯，應依刑法第四十七條之規定加重（或遞
    加）其刑。至其非法剝奪告訴人丙○○行動自由部分，因尚未達到使告訴人丙○
    ○喪失行動自由之程度，為未遂犯，應依刑法第二十六條前段之規定減輕其刑，
    並先加後減之。扣案之木製看板一塊及塑膠桶一個均係被告所有用供犯罪所用之
    物，均應依照刑法第三十八條第一項第二款之規定宣告沒收。另被告持以傷害告
    訴人丙○○之鐵棍，並非違禁物，雖屬被告所有，但因並未扣案，為免將來執行
    困難，爰不併予諭知沒收。
三、又公訴人所移送併辦（即八十八年偵字第八七三七號偵查卷宗）關於被告於八十
    八年四月五日上午基於毀損之犯意，毀損謝樹山所有之窗戶及紗門，足生損害於
    謝樹山部分，因被告此部分之犯罪事實，係被告另起犯意為之，且與本案對被告
    論罪科刑之犯罪事實不具裁判上或實質上一罪之關係，自非本案之起訴效力所及
    ，本院自無從於本案併予以審理，應退由檢察官另行處裡，亦併此敘明。
四、原審法院以被告素行不佳，不知悔改，仍屢次犯罪，及其經告訴人訴請法院判決
    離婚之後，不知檢討反省，反百般糾纏告訴人，而再犯本案前開犯行，因而審酌
    被告之犯罪動機、手段、目的、所生危害及犯罪後之態度等一切犯罪情狀，並依
    據刑事訴訟法第二百九十九條第一項前段、刑法第五十六條、第二百七十七條第
    一項、第三百零二條第三項、第一項、第三百零五條、第三百十條第二項、第一
    項、第二十六條前段、第四十七條、第五十一條第五款、第三十八條第一項第二
    款、罰金罰鍰提高標準條例第一條前段等規定，就其所犯非法剝奪告訴人之行動
    自由未遂部分，量處有期徒刑四月，就其所犯傷害罪部分，量處有期徒刑一年，
    就其所犯恐嚇危害安全罪部分，量處有期徒刑十月，就其所犯加重誹謗罪部分，
    亦量處有期徒刑十月，並定其應執行之刑為有期徒刑二年六月，且將扣案之塑膠
    桶一個及木製看板一塊，均諭知沒收，其認事用法均無不合。量刑亦甚妥適。本
    案被告上訴，亦未具體指陳不服原審判決之理由。其上訴為無理由，應予以駁回
    。
五、被告經本院合法傳喚，未於審判期日到場辯論，查無不能到庭之正當理由，本院
    爰不待其陳述，逕行判決。
六、據上論斷，應依刑事訴訟法第三百六十八條、第三百七十一條，判決如主文。
本案經檢察官乙○○到庭執行職務。
中      華      民      國    八十九      年      十      月   二十五   日
                              臺灣高等法院臺中分院刑事第三庭
                                    審判長法  官  方  艤  駐
                                          法  官  胡  忠  文
                                          法  官  廖  柏  基
右正本證明與原本無異。
非法剝奪他人行動自由部分，得上訴。
其餘不得上訴。
如不服本判決應於收受送達後十日內向本院提出上訴書狀，其未敘述上訴之理由者並
得於提起上訴後十日內向本院補提理由書（均須按他造當事人之人數附繕本）。
                                          書記官  柯  孟  伶
中      華      民      國    八十九      年      十      月   二十五   日
論罪科刑法條
刑法第二百七十七條第一項：
傷害人之身體或健康者，處三年以下有期徒刑，拘役或一千元以下罰金。
刑法第三百零二條：
私行拘禁或以其他非法方法，剝奪人之行動自由者，處五年以下有期徒刑、拘役或三
百元以下罰金。
因而致人於死者，處無期徒刑或七年以上有期徒刑，致重傷者，處三年以上十年以下
有期徒刑。
第一項之未遂犯罰之。
刑法第三百零五條：
以加害生命、身體、自由、名譽、財產之事恐嚇他人，致生危害於安全者，處二年以
下有期徒刑、拘役或三百元以下罰金。
刑法第三百十條第一項、第二項：
意圖散布於眾而指摘或傳述足以毀損他人名譽之事者，為誹謗罪，處一年以下有期徒
刑、拘役或五百元以下罰金。
散布文字、圖畫犯前項之罪者，處二年以下有期徒刑、拘役或一千元以下罰金。
                                                                        Ｋ


司法院資訊處製作；財團法人民間司法改革基金會備份。
